【裁判字號】    97,易,1269
【裁判日期】    970805
【裁判案由】    詐欺
【裁判全文】
臺灣臺南地方法院刑事判決              97年度易字第1269號
聲  請  人  臺灣臺南地方法院檢察署檢察官
被      告  甲○○
                    （另案在臺灣臺南監獄臺南分監執行中）
上列被告因詐欺案件，經檢察官聲請以簡易判決處刑（九十七年
度偵字第三一四○號），本院認為不得以簡易判決處刑，改依通
常程序審理，判決如下：
    主  文
本件免訴。
    理  由
一、聲請簡易判決處刑意旨略以：被告甲○○明知於犯罪集團專
    門收集人頭帳戶用以犯罪之社會現象層出不窮之際，若將自
    己之銀行帳戶存摺、印章及提款卡出售、出租或提供他人使
    用，可能因此供不法詐騙份子用以詐使他人將款項匯入後，
    再加以提領之用，並能預見可能因而幫助他人從事詐欺取財
    犯罪，竟不違背其等本意，仍基於幫助他人詐欺取財之不確
    定故意，於民國九十六年間不詳月日下午一時三十分許，在
    其臺南市○區○○路三八巷六號住處，將其所有之台新商業
    銀行崇德分行（下稱台新銀行）帳號00000000000000號帳戶
    之存摺、提款卡暨密碼等物交付給真實姓名年籍不詳，自稱
    「王先生」之男子，以此方式幫助他人從事詐欺犯罪，嗣該
    詐騙集團成員基於意圖為自己不法所有之犯意，於九十六年
    九月九日撥打電話給黃柏雅，佯稱其前於奇摩拍賣網站購物
    轉帳之帳號為分期付款帳號，需至提款機前操作取消設定始
    能解除分期扣款，致黃柏雅陷於錯誤，按其指示於翌日上午
    一時二十九分，以自動提款機匯款新臺幣（下同）二萬五千
    至甲○○申設之前開台新銀行帳戶內，嗣黃柏雅查覺有異報
    警處理，始悉上情。因認被告涉犯刑法第三十條第一項、第
    三百三十九條第一項之幫助詐欺取財罪嫌等語。
二、按案件曾經判決確定者，應諭知免訴之判決，刑事訴訟法第
    三百零二條第一款定有明文。又訴訟上所謂一事不再理之原
    則，關於實質上一罪或裁判上一罪，亦均有其適用，最高法
    院六十年臺非字第七十七號著有判例。
三、查被告「甲○○在有預見倘提供自己金融機構帳戶之存摺、
    印章、提款卡暨密碼予真實姓名、年籍不詳之他人使用，可
    能遭他人用於詐欺或恐嚇取財之財產性犯罪，且認為縱使如
    此亦不違背其本意之下。(一)先於九十六年八月間，在其住處
    ，將其所有之臺南成功路郵局00000000000000號帳戶之存摺
    、提款卡暨密碼、印章等物交付予真實姓名、年籍不詳，自
    稱『王先生』之人，以此方式幫助他人從事恐嚇取財犯罪。
    嗣該恐嚇取財兼詐欺集團中真實姓名、年籍不詳之女子、男
    子各一人，即基於為自己不法所有之犯意聯絡，於九十六年
    九月十四日上午九時四十五分許，以電話向陳錫泓佯稱其女
    兒在他們手中，須依指示匯款，致陳錫泓心生畏懼，於同日
    匯款十萬元至被告上開臺南成功路郵局之帳戶內，嗣經陳錫
    泓報警查獲。(二)被告又另行基於幫助他人詐欺取財之不確定
    故意，再於交付上開郵局帳戶之存摺、提款卡暨密碼、印章
    等物之七至十天後，復將其所有之華僑銀行臺南分行000000
    00000000號帳戶之存摺、提款卡暨密碼（印章與郵局印章相
    同）等物再行交付予上開真實姓名、年籍不詳，自稱『王先
    生』之人，以此方式幫助他人從事詐欺犯罪，嗣上開同一恐
    嚇取財兼詐欺集團份子，再基於為自己不法所有之犯意聯絡
    ，於九十六年九月九日下午三時許，再次撥打電話向張淑怡
    佯稱其信用卡扣款方式出錯，須依指示操作提款機，致張淑
    怡一時不察，而陷於錯誤，於同日依指示操作提款機後，遭
    轉帳八千零六元至甲○○之上開華僑銀行臺南分行之帳戶內
    ，嗣張淑怡發現受騙，始向警方報案查獲。」之事實，業據
    本院於九十七年三月七日以九十七年度簡字第五○一號認定
    屬實，論以被告犯刑法第三百四十六條第一項恐嚇取財罪之
    幫助犯及同法第三百三十九條第一項詐欺取財罪之幫助犯，
    分論併罰，分別判處有期徒刑四月及三月，應執行有期徒刑
    六月，於同年四月三日確定，有該案號判決書及臺灣高等法
    院被告前案紀錄表及臺灣臺南地方法院檢察署刑案資料查註
    紀錄表在卷為憑。而上開本院判決所認定被告「於九十六年
    八月間，在其住處，將其臺南成功郵局帳戶存摺、提款卡、
    密碼及印章等物交付真實姓名年籍不詳自稱『王先生』之人
    」及「於交付上開郵局帳戶之存摺、提款卡暨密碼、印章等
    物之七至十天後，將其華僑銀行臺南分行帳戶存摺、提款卡
    暨密碼等物再行交付予上開自稱『王先生』之人」等節，與
    本案經臺灣臺南地方法院檢察署檢察官聲請簡易判決處刑書
    所認定被告「於九十六年間不詳月日下午一時三十分許，在
    其臺南市○區○○路三八巷六號住處，將其所有台新銀行帳
    戶之存摺、提款卡暨密碼等物交付給真實姓名年籍不詳，自
    稱『王先生』之男子」等情，顯係由來於被告偵訊時所陳：
    伊因看報紙刊登代辦貸款廣告而將帳戶交與『王先生』之供
    述（前案之九十七年度核交字第二六九號卷第三至四頁、本
    案警卷第十五頁）；而被告於九十七年一月二十二日檢察事
    務官就前案詢問時陳述「（共交哪些帳戶？哪些物品？是一
    次還是分多次？）郵局、華僑、台新銀行三個帳戶存摺存摺
    及提款卡、印章。這三個帳戶印章是同一個。分二次給第一
    次是給郵局存摺及提款卡，第二次是給華僑、台新銀行之存
    摺及提款卡及印章。這二次相差一個星期至十天」（同上述
    前案核交卷頁次）。果係如此，被告前案經論以幫助詐欺取
    財之犯罪行為，與本案經起訴幫助詐欺取財罪嫌之事實，顯
    係以一次交付華僑銀行及台新銀行二帳戶存摺等物之同一行
    為，觸犯二幫助詐欺取財罪，實體上為同種想像競合犯，訴
    訟上應為同一案件。是本案所訴事實，與前開確定判決認定
    之事實，有裁判上一罪關係，自為上開確定判決效力所及。
    揆諸前揭說明，爰不經言詞辯論，逕為諭知免訴之判決。
據上論結，應依刑事訴訟法第四百五十二條、第三百零二條第一
款、第三百零七條，判決如主文。
中    華    民    國    97    年    8     月     5    日
                刑事第十庭  審判長法  官  陳欽賢
                                  法  官  林臻嫺
                                  法  官  陳賢德
以上正本證明與原本無異。
如不服本判決應於收受本判決後10日內向本院提出上訴書狀，並
應敘述具體理由。如未敘述上訴理由者，應於上訴期間屆滿後20
日內向本院補提理由書狀（均須按他造當事人之人數附繕本）「
切勿逕送上級法院」。
                                  書記官  莊文茹
中    華    民    國    97    年    8     月    7     日


司法院資訊處製作；財團法人民間司法改革基金會備份。
